【裁判字號】    92,易,1214
【裁判日期】    920730
【裁判案由】    竊盜等
【裁判全文】
臺灣高雄地方法院刑事判決                        九十二年度易字第一二一四號
    公  訴  人  臺灣高雄地方法院檢察署檢察官
    被      告  甲○○
右列被告因竊盜等案件，經檢察官提起公訴（九十二年調偵字第二四四號），本院判
決如左︰
    主  文
甲○○被訴竊盜部分無罪，被訴傷害部分，公訴不受理。
    理  由
壹、無罪部分︰
  一、公訴意旨係以︰被告甲○○於追打乙○○時，見乙○○身上之行動電話一具、
      鑰匙一串及現金新台幣六千元掉落在地，竟萌生不法所有之意圖，基於竊盜之
      犯意，將乙○○所掉落但未喪失支配權之上開行動電話、鑰匙、現金等物均予
      竊取，得手後據為己有拒絕返還，因認被告甲○○此部分犯行，涉犯刑法三百
      二十條第一項竊盜罪。
  二、按犯罪事實應依證據認定之，無證據不得推定其犯罪事實。又不能證明被告犯
      罪者，應諭知無罪之判決，刑事訴訟法第一百五十四條、第三百零一條第一項
      分別定有明文。又事實之認定應憑證據，如未能發現相當證據，或證據不足以
      證明，自不能以推測或擬制之方法，為裁判之基礎（最高法院四十年台上字第
      八六號判例參照），而告訴人之告訴，係以使被告受刑事追訴為目的，是其陳
      述是否與事實相符，仍應調查其他證據以資審認（最高法院五十二年台上字第
      一三○○號判例參照），且認定犯罪事實所憑之證據，雖不以直接證據為限，
      間接證據亦包括在內，然而無論直接證據或間接證據，其為訴訟上之證明，須
      於通常一般之人均不致有所懷疑，而得確信其為真實之程度，始得據為有罪之
      認定，倘其證明尚未達到此一程度，而有合理之懷疑存在而無從使事實審法院
      得有罪之確信時，即應由法院為諭知被告無罪之判決（最高法院七十六年台上
      字第四九八六號判例參照）。
  三、公訴人認被告犯有前開竊盜罪，其所依憑之證據無非僅以告訴人之指述︰被告
      下車後與二名不知名男子追打伊，伊邊跑被告等人一路追打，連續被打倒三次
      ，被追打時手機、鑰匙及現金六千元均掉落，由被告等人拾起後，被告便說你
      手機、鑰匙及現金在我這裡，要的話就過來拿，伊因被打的非常害怕，所以不
      敢去取回即離開現場並報警等語，即遽認被告已足構成竊盜罪為據。
  四、訊據被告固不否認於前開時間、地點與綽號「壞小孩」、「夢多」二名友人追
      打告訴人之情無訛，惟堅決否認有何竊盜犯行，辯稱︰伊等人在追打告訴人過
      程中，並未看到告訴人之行動電話、鑰匙，及現金掉落之情形，且亦未看到前
      述二名友人有撿拾物品之行為，二名友人均未提及有撿到告訴人之物品等語。
  五、經查︰
  （一）前開公訴人所起訴被告竊盜之事實，僅有告訴人乙○○所指述：當天伊騎乘
        機車至佛公醫院附近找人，被告開一部計程車，並載二名男子，被告叫伊上
        車說話，伊說有事坐在機車上，被告等人就說伊「裝瘋」，就拿棒子打伊，
        並將伊手機及鑰匙拿走了等語，然於本院調查時，告訴人則陳：當天被告等
        人追打伊，手機、鑰匙及現金六千元，均在第一次被打時，在佛公醫院附近
        就掉了，手機為諾基雅廠牌、型式：八八五，鑰匙有機車鑰匙及家裡大門鑰
        匙，所掉的六千元為面額一千元之現金，但伊並沒有看到任何人有撿拾伊所
        掉落物品之情形，是伊跑到檳榔攤附近時，被告向伊表示如果要回伊的東西
        ，就要伊過去，當時有看到被告握著手，但並未看到被告手中拿何物品等語
  （見本院九十二年六月十日訊問筆錄），另告訴人遭被告駕車追逐，逃跑至
        漁港中二路四八巷巷口時呼叫友人杜金華、高項等人求助，而該二名證人均
        未見到告訴人之行動電話、鑰匙及現金等物有掉落遭被告等人拾獲竊取之情
        ，有證人即告訴人之友人杜金華、高項均陳述甚明（見偵查卷第十一頁背面
        至第十二頁調查筆錄）。是告訴人雖一再指陳被告曾說過前述之話，但並未
        看見究由何人撿拾其所掉落之物，故核本件檢察官所提出之積極證據，除僅
        告訴人所陳物品掉落遭竊外，並無任何積極證據，足以證明被告係以下手行
        竊取得上開告訴人所掉落物品之人，本件被告是否有前述行竊犯行，顯然尚
        有合理之懷疑存在，則揆諸前開說明，自不得僅以告訴人之指述，遽令被告
        負刑法第三百二十條第一項之竊盜罪責。
  （二）此外，本院復查無其他證據，足認被告確有前開公訴人所指之竊盜行為，不
        能證明被告竊盜犯罪，揆諸前開規定，依法應為被告無罪之喻知。
貳、公訴不受理部分︰
  一、公訴意旨另以︰被告甲○○因向乙○○調借現金被拒，而於民國九十一年九月
      三十日三時許，駕駛車號ΖＫ—一四二號計程車搭載二名不詳姓名、年籍之成
      年男子，途經高雄市○鎮區○○路二六三號「佛公醫院」前遇見乙○○，竟與
      該二名男子基於傷害之犯意連絡，由甲○○手持棒球一支，另二名男子徒手，
      三人共同追打乙○○，並至乙○○因之受有右膝三處、右踝、坐下肢擦傷、左
      小腿瘀腫、右肩、右前臂、左腰、左臂挫傷等傷害，因認被告甲○○此部分所
      為，係犯刑法第二百七十七條第一項之傷害罪。
  二、按告訴乃論之罪，告訴人於第一審辯論終結前得撤回其告訴，又告訴經撤回者
      ，應諭知不受理之判決，刑事訴訟法第二百三十八條第一項、第三百零三條第
      三款定有明文。另刑事事件於偵查中或第一審法院辯論終結前，調解成立，經
      法院核定，並經當事人同意撤回者，視為於調解成立時撤回告訴或自訴，鄉鎮
      市調解條例第二十五條第二項定有明文。
  三、經查，本件告訴人與被告間因傷害案件，公訴人認係觸犯刑法第二百七十七條
      第一項之傷害罪，該罪依同法第二百八十七條前段之規定，須告訴乃論，茲據
      告訴人與被告二方，於九十二年六月十日在高雄事前鎮區公所調解委員會調解
      成立，並作成調解書，有高雄市前鎮區調解委員會調解筆錄一份在卷可按，並
      於九十二年七月三十日經本院高雄簡易庭核定，有調解書一紙在卷可，依照前
      開說明，依法為不受理之論知。據上論斷，應依刑事訴訟法第三百零一條第一
      項、第三百零三條，判決如主文。
本案經檢察官林美靜到庭執行職務。
中      華      民      國    九十二    年      七      月     三十     日
                              臺灣高雄地方法院刑事第三庭
                                  法    官    程克琳
右正本證明與原本無異。
如不服本判決，應於判決送達後十日內，向本院提出上訴狀。
                                  書 記 官    梁瑜玲
中      華      民      國    九十二    年      八      月     四    日


司法院資訊處製作；財團法人民間司法改革基金會備份。
